【裁判字號】    96,重上更(二),61
【裁判日期】    970226
【裁判案由】    偽造文書
【裁判全文】
臺灣高等法院臺中分院刑事判決    96年度重上更(二)字第61號
上  訴  人  臺灣台中地方法院檢察署檢察官
被      告  甲○○
選任辯護人  陳廷  律師
上列上訴人因被告偽造文書等案件，不服臺灣臺中地方法院89年
度訴字第80號中華民國89年9月11日第一審判決（起訴案號：臺
灣臺中地方法院檢察署88年度偵續字第164號），提起上訴，經
判決後由最高法院第2次發回更審，本院判決如下：
    主  文
上訴駁回。
    理  由
一、公訴意旨係以：共同被告陳賀年（業經本院更一審判處有期
    徒刑一年二月，緩刑三年確定在案）之父陳陣與其兄弟乙○
    、陳澄祥、陳信雄、陳正雄、丙○○、陳義雄、陳文雄共八
    人繼承渠等父親陳武西所有坐落台中縣梧棲鎮○○段八七三
    號土地，被告陳賀年與乙○等人於民國（下同）八十年間合
    意，由乙○等人提供土地，被告陳賀年出資興建房屋，乙○
    等七人基於叔姪之信任關係且為申請執照及辦理所有權登記
    之便利，而將渠等之土地所有權狀、印鑑、印鑑證明等物交
    予被告陳賀年。被告陳賀年竟未經乙○等人同意，意圖為自
    己不法之所有，違背其任務，於八十年十月四日，擅自以渠
    等為債務人兼義務人之名義，持上開土地之權狀及渠等之印
    鑑證明書等物，向台中縣梧棲鎮農會設定最高限額抵押權新
    台幣（下同）一千八百萬元（嗣於八十一年七月一日變更為
    二千五百萬元），並盜蓋乙○等人之印章於土地登記申請書
    、抵押權設定契約書、借款申請書等文件，偽造上開文件，
    並使台中縣清水地政事務所人員於八十年十月五日陷於錯誤
    ，而為不實之抵押權記載，足生損害於乙○等人及地政登記
    之正確性。被告陳賀年於八十二年初房屋建造完成後，為塗
    銷前揭擔保借款，又與其弟即共同被告陳昆廷（業經本院更
    一審判處有期徒刑一年二月，緩刑三年確定在案）、其表弟
    亦即台中縣梧棲鎮農會職員之被告甲○○基於犯意之聯絡，
    於八十二年四月間，未經乙○、丙○○之同意，以乙○所有
    坐落台中縣梧棲鎮○○段八七三之十七、十八地號、丙○○
    所有坐落前該地段八七二之七地號及其上建物，各向台中縣
    梧棲鎮農會設定最高限額抵押權四百八十萬元，並分由被告
    陳賀年、陳昆廷在借款申請書、授信約定書、擔保放款借據
    等文件上偽簽乙○及丙○○之名，並盜蓋渠等之印章，偽造
    上開文件，而由知情之被告甲○○辦理貸款手續，取得借貸
    金額，並致清水地政事務所人員陷於錯誤，而為不實之抵押
    權設定記載，致生損害於乙○、丙○○及地政登記之正確性
    。因認被告甲○○亦涉有刑法第二百十條偽造私文書、第二
    百十四條使公務員登載不實、第二百十五條業務登載不實及
    第三百四十二條背信等罪嫌云云。
二、按犯罪事實應依證據認定之，無證據不得認定犯罪事實；不
    能證明被告犯罪者，應諭知無罪之判決，刑事訴訟法第一百
    五十四條第二項、第三百零一條第一項分別定有明文。又認
    定不利於被告之事實，須依積極證據，苟積極證據不足為不
    利於被告事實之認定時，即應為有利於被告事實之認定，更
    不必有何有利之證據；另認定犯罪事實所憑之證據，雖不以
    直接證據為限，間接證據亦包括在內，然而無論直接或間接
    證據，其為訴訟上之證明，須於通常一般之人均不致有所懷
    疑，而得確信其為真實之程度者，始得據為有罪之認定，倘
    其證明尚未達到此一程度，而有合理性之懷疑存在時，即無
    從遽為有罪之確信（最高法院三十年上字第八一六號及七十
    六年臺上字第四九八六號判例參照）。次按刑事訴訟法第一
    百六十一條已於九十一年二月八日修正公布，其第一項規定
    ：檢察官就被告犯罪事實，應負舉證責任，並指出證明之方
    法。因此檢察官對於起訴之犯罪事實，應負提出證據及說服
    之實質舉證責任。倘其所提出之證據，不足為被告有罪之積
    極證明，或其指出證明之方法，無從說服法院以形成被告有
    罪之心證，基於無罪推定之原則，自應為被告無罪判決之諭
    知（最高法院九十二年臺上字第一二八號判例參照）。
三、本件公訴人認被告甲○○涉有前開罪嫌，無非係以告訴人乙
    ○、丙○○指述及證人陳義雄、陳李牡丹（陳澄祥之妻）、
    陳文雄證述渠等均未同意共同被告陳賀年去辦理抵押借款，
    並以所借得資金係轉入陳賀年之父陳陣名下及貸款利息均由
    陳賀年繳納，而認陳賀年以上開土地擔保借得之金錢係供作
    己用。又認代辦貸款契約書是為合建好之房屋要售予他人所
    用，然上開土地抵押借款分別由共同被告陳賀年、陳昆廷與
    告訴人乙○、丙○○同列為債務人，與代辦貸款契約書內容
    不符。另以共同被告陳賀年及被告甲○○（起訴書誤載為陳
    昆廷）在偵查中具狀辯稱：告訴人遠居台北，陳賀年持有上
    開證件係有告訴人等之完全授權，要不致勉強告訴人等路途
    遙遠趕回台中對保云云，嗣後又改稱對保時告訴人乙○等人
    都在場等語，前後供述不一，且告訴人丙○○將分配之房屋
    售予劉曰蘭係由共同被告陳賀年代告訴人丙○○簽約，不能
    依此認定告訴人丙○○知悉抵押權之事等為其論據。
四、訊據被告甲○○固坦承於八十二年四月間任職梧棲鎮農會時
    曾承辦上開四百八十萬元最高限額抵押權貸款之事實不諱，
    惟矢口否認有上開偽造文書等犯行，辯稱：伊於八十二年間
    辦理上開四百萬元貸款及各設定四百八十萬元最高限額抵押
    權時，確實有至陳賀年位於梧棲之家中對保，當時陳賀年持
    有告訴人乙○、丙○○二人之上開證件，伊認係有告訴人二
    人之完全授權，遂准予辦理。至於八十年十月四日所設定之
    上開一千八百萬元最高限額抵押權部分，並非伊所承辦，故
    伊不清楚，該部分與伊無涉云云。經查：
（一）坐落台中縣梧棲鎮○○段八七三號之土地係於八十年十月
      五日設定一千八百萬元最高限額抵押權，有台灣省土地登
      記簿影本一份在卷可稽（見一六四頁偵續卷第三二頁）；
      又被告甲○○於八十年七月起間至八十一年五月間，係任
      職梧棲鎮農會大莊分部辦理定儲、代收票據、農保單等業
      務，亦有梧棲鎮農會96年6月1日梧農會第0961000038號函
      檢附之職務異動表一份附卷可按（見本院更二卷第四九頁
      至第五０頁）；足見上開一千八百萬元之最高限額抵押權
      於八十年十月五日設定時，被告甲○○尚在梧棲鎮農會大
      莊分部辦理定儲、代收票據、農保單等業務，並非在梧棲
      鎮農會信用部擔任放款之業務，自不可能承辦上開一千八
      百萬元最高限額抵押權；且公訴人雖就此部分事實起訴，
      但事實欄並未敘及被告甲○○係參與何部分事實，亦未對
      被告甲○○如何與共同被告陳賀年、陳昆廷具有犯意之聯
      絡？及究竟由何人如何利用不知情之代書為造上開土地登
      記申請書、抵押權設定契約書、借款申請書等文書？負提
      出證據及說服之實質舉證責任，是此部分最高限額抵押權
      之設定，顯與被告甲○○無涉。
（二）至共同被告陳賀年、陳昆廷於八十二年四月間，以告訴人
      乙○、丙○○之名義書寫借款申請書、授信約定書、擔保
      放款借據等文書後，以乙○所有坐落台中縣梧棲鎮○○段
      八七三之十七、十八地號，及丙○○所有坐落前該地段八
      七二之七地號及其上建物，各向台中縣梧棲鎮農會設定最
      高限額抵押權四百八十萬元，並持向清水地政事務所人員
      申請辦理抵押權登記，然後向梧棲鎮農會申請辦理貸款時
      ，被告甲○○雖已任職梧棲鎮農會信用部，並由被告甲○
      ○負責承辦，惟查：
    1.告訴人丙○○、乙○等二人於向共同被告陳賀年訂購房屋
      時，均曾簽訂代辦貸款契約書，此為告訴人丙○○、乙○
      等二人所是認，並有代辦貸款契約書影本二份在卷足憑。
      雖告訴人陳稱：伊所以會簽定代辦貸款契約書，乃因向陳
      賀年購買房屋後，陳賀年表示為日後便於轉售，要求伊先
      簽立，伊本意並非授權陳賀年辦理貸款，代辦貸款契約之
      簽訂衹是一時便宜措施。再依代辦貸款契約書之約定，應
      是以伊擔任債務人向梧棲鎮農會貸款為是，何以在貸款契
      約書中，伊卻反而成為連帶保證人，擔保陳昆廷（陳賀年
      之弟）之借款？且系爭房地僅能貸款二百七十四萬元，但
      卻設定抵押權四百八十萬元，超過授權範圍云云。但查
      依上開代辦貸款契約書第一條約定：「甲方（即告訴人丙
      ○○、乙○）因房屋及土地價款未能繳足，故委託乙方（
      即陳賀年）全權代辦前開甲方所購不動產向金融機構設定
      抵押，以資貸款及融資貸款，俾繳足土地及房屋價款，甲
      方並需出具一切因本項貸款及融資貸款所需之文件，如印
      鑑章、印鑑證明、借取款委託書、戶籍謄本等予乙方，委
      託並授權乙方代領全部借款二百七十四萬元整，以便抵付
      不足之應繳款項」，依該約定之意思，告訴人顯已授權陳
      賀年以其所購之不動產向金融機構設定抵押，借款二百七
      十四萬元以抵付其尚未繳足之價款，並由陳賀年領取全部
      借款。告訴人所述其簽立代辦貸款契約書本意並非授權陳
      賀年辦理貸款，顯與上開約定之意旨不符。告訴人若無意
      委託陳賀年以其所購之不動產辦理抵押貸款，即不致簽立
      代辦貨款契約書，告訴人既係為便於其所購不動產日後轉
      售，若不向金融機構辦理抵押借款，告訴人所簽立之代辦
      貸款契約書對後手並不發生效力，後手購買不動產，需重
      新辦理抵押貸款，告訴人僅簽立代辦貸款契約書如何能方
      便日後轉售？而所謂日後便於轉售，應係指不動產設定抵
      押貸款後，後手購買該不動產，就不動產所負擔之貸款由
      後手承擔，扣抵買賣價金，可減輕後手自備款之金額而言
      ，況告訴人於辦理建物第一次依存登記時，尚欠陳賀年四
      百萬二千零九十二元之債務，仍有以其所購不動產辦理抵
      押貸款之必要，代辦貸款契約書之簽訂即非僅為一時便宜
      措施，其簽訂代辦貸款契約書顯係授權陳賀年辦理系爭房
      地之抵押貸款手續。證人陳信雄於原審審理時證稱：「
      向陳賀年買房子五百六十幾萬元，是先辦『便仔』（台語
      ），不拿錢的，以後要賣才好賣，去何處辦我不知道，只
      說辦『便仔』」等語；證人乙○於原審審理時證稱：「代
      辦貨款契約書是叫我兒子寫的，說是要辦『便仔』，以後
      要賣，要買的人錢如果不夠，可以比較『那個』（台語）
      」等語。至告訴人及證人陳信雄對所謂辦『便仔』，雖均
      稱：僅是簽立代辦貨款契約書而已，並非至金融機構辦理
      抵押貸款云云。惟苟告訴人及證人陳信雄僅是簽立代辦貨
      款契約書，並不同意至金融機構辦理抵押貸款，證人陳信
      雄何以會稱去何處辦『便仔』其不知道，蓋在何處簽訂代
      辦貨款契約書，陳信雄不可能不知道，所謂去何處辦『便
      仔』我不知道，自係指至金融機構辦抵押貸款而言；又若
      未至金融機構辦理抵押貨款，後手在購買不動產時，無法
      持代辦貨款契約書辦理抵押貨款，如何能「以後要賣才好
      賣」、「以後要賣，要買的人錢如果不夠，可以比較『那
      個』」？且就所謂辦『便仔』，證人陳信雄於原審證稱「
      以後要賣時不用再辦」，於本院前審審理時則證稱「我要
      賣時不用再到銀行辦貨款，要賣比較快」等語；證人乙○
      於原審審理時證稱「不夠錢的人要買，就直接過給他」等
      語；告訴人於原審審理時指稱「以後直接過給錢不夠的人
      」、「陳賀年是表示如以後買受的人可以不必負擔那麼多
      就可以馬上過戶」、「陳賀年說如以後買受人沒有錢，可
      以很快辦過戶，直接轉胎過去」等語，所稱「以後要賣時
      不用再辦或再到銀行辦貨款」、「直接過給錢不夠的人或
      買受的人可以馬上過戶」，均是指利用已設定好之抵押權
      ，將抵押權，所擔保之債務由後手承擔，算入買賣價金之
      內，由後手支付餘額，正與告訴人所述「可以很快辦過戶
      ，直接轉胎過去」相符，告訴人應已同意陳賀年辦理抵押
      貸款，否則後手何來可以直接轉胎。況證人陳裕元於本院
      前審審理時就法院訊問「八十二年房子已經賣給你們了，
      為何你們還拿印鑑證明給陳賀年？」，答稱「他說要辦貸
      款房子比較好賣」，則證人陳裕元亦已承認八十二年間有
      交付印鑑證明予陳賀年辦理抵押貨款之事實。是證人陳信
      雄及告訴人所稱辦『便仔』並非授權陳賀年至金融機構辦
      理抵押貨款云云，自無足取。證人即陳信雄之子陳庭彰
      於原審審理時到庭供陳：伊父親陳信雄向陳賀年買一間房
      屋登記在伊名下，於八十五年間伊經營之公司要辦理押匯
      需拿房屋供擔保，伊就提供該屋作為擔保，後來台北市銀
      行通知伊說該房屋在農會有設定抵押，但隔了一星期後又
      通知伊已辦好塗銷等語，陳賀年就前情則辯稱：陳庭彰名
      下之屋於八十二年間設定抵押時係由陳庭彰本人辦理對保
      ，後來陳庭彰於八十五年間說他需要沒有貸款之房屋，請
      伊幫忙塗銷抵押權，伊就幫他辦理塗銷等語。經查陳庭彰
      係於八十一年八月間向陳賀年（登記出賣人為陳昆廷）買
      受坐落梧棲鎮○○段八七二之九地號土地及梧棲鎮○○街
      二八九巷五十五弄二十三號房屋，並於八十二年四月間設
      定最高限額抵押權四百八十萬元給梧棲鎮農會，嗣於八十
      五年十二月間辦理塗銷抵押權登記等情，有土地及建物登
      記簿謄本附卷可按。衡情若陳庭彰於八十五年間始知其名
      下之房屋遭不詳者設定抵押權，嗣後又迅速被塗銷，則陳
      庭彰焉有不查明抵押權究竟設定予何人之理，且焉有不向
      售屋之陳賀年詢問或告知其父陳信雄有關設定抵押情事之
      理？陳信雄亦理應會向告訴人等人查證，告訴人若未同意
      陳賀年以系爭房地設定抵押向梧棲鎮農會貸款，何以至陳
      賀年無力繳納利息，系爭房地為梧棲鎮農會聲請裁定拍賣
      後始否認抵押借款之真正？系爭房地設定最高限額抵押
      權四百八十萬元，於八十二年四月十二日簽訂擔保放款借
      據借款四百萬元，並於八十四年七月十二日、八十六年九
      月二十五日換單，再簽訂同額之擔保放款借據，告訴人對
      八十四年七月十二日及八十六年九月十二日擔保放款借據
      上所蓋告訴人印章之真正均承認在卷，而對該擔保放款借
      據何以會蓋上上訴人之印鑑章，告訴人並無法自圓其說，
      且告訴人之印鑑章又係告訴人自己保管中並未交付陳賀年
      ，該擔保放款借據又均是四百萬元借款二年期限屆滿無法
      清償再換單，並無證據可以證明該擔保放款借據係陳賀年
      事先預立，況八十二年四月十二日、八十四年七月十二日
      、八十六年九月二十五日三紙擔保放款借據上所載之利息
      均不相同，所蓋梧棲鎮農會總幹事黃仲生之審查章亦有不
      同，足以證明三紙擔保放款借據係不同時間向梧棲鎮農會
      申請，陳賀年即不可能會於八十四年七月十二日、八十六
      年九月二十五日盜用告訴人之印鑑章於擔保放款借據上，
      自堪認陳賀年所證擔保放款借據係告訴人親自蓋上印鑑章
      為真實，告訴人既有於八十四年七十二日、八十六年九月
      二十五日金額四百萬元之擔保放款借據蓋上印鑑章，即不
      得謂其未同意以系爭房地設定抵押向被上訴人借款四百萬
      元。按向農會辦理抵押貸款者，其貸款人必須係該農會
      之會員始可辦理，此觀農會信用部業務管理辦法第十條第
      一項前段「規定農會信用部不得對非會員辦理放款」自明
      ，告訴人因設籍台北市，非屬梧棲鎮農會之會員，無法以
      告訴人之名義向該農會借款，因所借之款項均交由陳賀年
      使用，陳賀年乃以其弟陳昆廷為借款人由告訴人擔任連帶
      保證人之方式向該農會借款四百萬元。告訴人雖陳稱依代
      辦貨款契約書所約定，理應以告訴人為債務人方屬正辦，
      而不應以陳昆廷為債務人，自己反成為連帶保證人云云。
      但告訴人所購之梧棲鎮○○段第八七二之七號及同段第八
      七三之一號土地分別設定有最高限額抵押權二千二百八十
      萬元（債務人陳昆廷）及最高限額抵押權二千五百二十萬
      元（債務人陳陣）（見土地登記簿謄本及抵押權設定登記
      資料），該抵押借款應先清償塗銷最高限額抵押權二千二
      百八十萬元、二千五百二十萬元之登記始可辦理系爭房地
      之分戶貸款，陳賀年必須先籌措四千多萬元之資金清償梧
      棲鎮農會之債務始可轉向其他金融機構辦理以告訴人名義
      之抵押借款，對陳賀年自有困難，因此在梧棲鎮農會處辦
      理分戶貸款，以所貸得之款項清償之前所欠之債務，對陳
      賀年自較方便，是陳賀年就系爭房地之分戶貸款仍選擇在
      梧棲鎮農會辦理。陳賀年就系爭房地之分戶貸款依之前借
      款之模式以告訴人為連帶保證人向該農會借款，自在告訴
      人可預料之範圍內，而代辦貸款契約書僅約定應以告訴人
      所購之不動產設定抵押向金融機構借款，以抵付告訴人不
      足之應繳款項，並未限制陳賀年不得以告訴人為連帶保證
      人向農會辦理貸款，且告訴人擔任陳昆廷之連帶保證人，
      對梧棲鎮農會而言陳昆廷才是主債務人，以告訴人為連帶
      保證人並未加重告訴人之責任，反而因告訴人係連帶保證
      人，可以依保證之規定而免除責任，是陳賀以告訴人為連
      帶保證人向梧棲鎮農會辦理貸款，不能謂有違背代辦貸款
      契約書之約定，況擔保放款借據上已載明係向梧棲鎮農會
      借款，告訴人又係在連帶保證人欄蓋章，自應認告訴人業
      已同意為陳昆廷之連帶保證人向梧棲鎮農會借款。是告訴
      人指稱依代辦貸款契約書之約定，陳賀年向金融機構借款
      時，應以告訴人為借款人，並非連帶保證人，及其未同意
      擔任陳昆廷之連帶保證人云云，自不足取。代辦貸款契
      約書雖授權陳賀年以系爭房地設定抵押權向金融機構借款
      二百七十四萬元，而實際上以系爭房地設定抵押向梧棲鎮
      農會借款之金額為四百萬元，固有超過代辦貨款契約書之
      授權。但告訴人授權陳賀年辦理貸款之金額，於簽立代辦
      貨款契約書之後仍得予以提高，而依前所述，告訴人委託
      陳賀年辦理抵押貸款之目的，在於方便轉售系爭房地，讓
      自備款不足之買主得利用已存在之抵押借款減少其自備款
      ，願意承購系爭房地，為達此目的，設定抵押所借之款項
      較告訴人所欠應繳款項為高，自屬必要，而告訴人係陳賀
      年之叔叔，之前信任陳賀年，於陳賀年未支付買賣價金即
      提供土地供其興建房屋，則因陳賀年需款周轉，告訴人仍
      信任陳賀年，同意陳賀年超過其應繳款項之貸款，與常情
      即無違背。且告訴人在其所購房屋八十二年四月間辦理保
      存登記時尚欠陳賀年四百萬二千零九十二元，至八十三年
      四月間其所購編號Ｄ房屋出售劉曰蘭之前，四百萬二千
      零九十二元貸款之利息理應由告訴人負責繳納，惟告訴人
      自承貸款之利息其從未繳過，陳賀年何以願負擔全部貸款
      二戶房屋之貸款金額共八百萬元之利息，顯然係告訴人與
      陳賀年有利益交換，即由告訴人同意超額貸款供陳賀年使
      用，而全部貸款之利息由陳賀年負責繳納。再由告訴人所
      簽訂之八十二年四月十二日、八十四年七月十二日、八十
      六年九月二十五日擔保放款借據均有載明借款金額為四百
      萬元，告訴人在該擔保放款借據上之連帶保證人欄蓋章，
      亦已同意以系爭房地貸款四百萬元，告訴人指稱陳賀年違
      背其授權超額貸款，要無可採。另最高限額抵押權設定之
      設定，通常均較實際借貸之金額為高，此為公眾周知之事
      實，是亦難以系爭房地僅能貸款二百七十四萬元，而設定
      抵押權四百八十萬元，即遽認係超過授權範圍。
    2.告訴人另陳稱本件貸款其未辦理對保，亦未收到任何款項
      及繳納任何利息，且兩造之授信約定書，未就保證契約之
      期限、保證之主債務人、主債務金額、保證範圍等保證契
      約之必要之點為具體之約定，保證契約亦不成立云云。然
      查依被告甲○○於偵查中具狀所稱：「因告訴人等遠居
      台北，對保不易，因深信陳賀年持上開證件即係有告訴人
      等之完全授權，要不致於勉強告訴人路途遙遠的趕回台中
      對保」，及抵押權設定申請書、授信約定書、擔保放款借
      據等告訴人之簽名係由陳昆廷代簽等情，固可認被告甲○
      ○於對保時未對告訴人親自對保，僅由陳賀年持告訴人之
      印鑑章即對保完畢，被告甲○○之對保手續固有瑕疵。惟
      金融機構之對保僅在確定對保人之簽名及印章是否為真正
      ，暨有無貸款之意思，至對保手續之完整並非借款之成立
      或生效要件。本件依前所述，告訴人之印鑑章為真正，並
      有同意為陳昆廷之連帶保證人向梧棲鎮農會借款四百萬元
      ，自不能因被告甲○○辦理對保手續有瑕疵，即認上開文
      書係被告甲○○所偽造。本件貸款係以陳昆廷之名義所
      借，梧棲鎮農會自係將借款交付陳昆廷而非連帶保證人之
      告訴人，而該借款四百萬元於梧棲鎮農會撥入陳昆廷之帳
      戶後，連同其他分戶貸款所借得之款項，陳賀年係用以清
      償以陳陣、陳昆廷之名義向梧棲鎮農會貸款尚未清償之四
      千多萬元（梧棲鎮○○段八七三號土地以陳陣名義借款，
      同段八七二號土地以陳昆廷名義借款）等情，業據共同被
      告陳賀年陳明在卷，並有本院民事庭向台中縣清水地政事
      務所調得由梧棲鎮農會出具之抵押權債務清償證明書可憑
      （附於上開民事卷）。梧棲鎮農會已將本件借款交付主債
      務人陳昆廷，借貸即已發生效力，至於借款交付之後如何
      使用，係共同被告陳賀年、陳昆廷與告訴人間之事，與梧
      棲鎮農會無關。又借款名義人既係陳昆廷，本件貸款之利
      息即應由陳昆廷向梧棲鎮農會繳納，而陳賀年、陳昆廷與
      告訴人間究約定由何人負責繳納貸款之利息，亦屬陳賀年
      、陳昆廷與告訴人間之債權債務關係，與梧棲鎮農會無涉
      。告訴人以其未收到任何款項及繳納任何利息，否認同意
      上開借款，即非可採。告訴人除授信約定書外，另有在
      擔保放款借據上連帶保證人欄蓋章，該擔保放款借據就告
      訴人所保證之債務，包括保證契約之期限，保證之主債務
      人，主債務金額、保證範圍等保證契約之必要之點均有具
      體之約定，告訴人對本件借款有與梧棲鎮農會達成連帶保
      證之合意，保證契約自屬有效成立，告訴人仍以授信約定
      書之約定，為其保證契約未成立之主張，亦非可採。陳
      昆廷於八十二年四月十二日向梧棲鎮農會所借之四百萬元
      至八十四年四月十二日屆滿，梧棲鎮農會就該借款分別於
      八十四年七月十二日、八十六年九月二十五日允許陳昆廷
      延期清償二年，但告訴人亦有在梧棲鎮農會允許陳昆廷延
      期清償二年之八十四年七月十二日、八十六年九月二十五
      日擔保放款借據上連帶保證人欄蓋章，自堪認告訴人同意
      梧棲鎮農會允許陳昆廷延期清償，告訴人否認其在八十四
      年七月十二日、八十六年九月二十五日擔保放款借據蓋章
      之效力，亦屬無據。至被告甲○○於對保時未對告訴人
      親自對保，僅由陳賀年持告訴人之上開印鑑章等文件即對
      保完畢，其所為之對保手續固有瑕疵，惟被告甲○○係基
      於信賴其表兄陳賀年而為，尚難遽認其具有偽造私文書等
      犯意。
    3.又告訴人丙○○、乙○等二人曾分別就上開最高限額抵押
      權四百八十萬元提起確認抵押權不存在之民事訴訟，嗣該
      案件經台灣台中地方法院八十八年度訴字第一八七四號、
      八十八年度重訴字第七０八號、本院八十九年度上字第十
      九號、八十九年度重上字第一０八號民事判決及最高法院
      九十三年度台上字第一二七八號、九十一年度台上字第一
      九三八號民事裁定審理結果，均認上開最高限額抵押權四
      百八十萬元，所擔保以共同被告陳賀年、陳昆廷名義為借
      款人，告訴人丙○○、乙○為連帶保證人，向梧棲鎮農會
      所借之四百萬元抵押債權，係有效成立，並無不存在之情
      事，而分別予以駁回原告之訴確定在案，亦有調閱之上開
      民事卷足稽，益證上開最高限額抵押權四百八十萬元之設
      定及抵押權之登記並非不實，公訴人指稱係偽造，顯屬無
      據。
    4.至證人陳義雄、陳李牡丹（陳澄祥之妻）、乙○、陳文雄
      等人於偵查時雖分別陳稱：「伊等均未同意陳賀年去辦理
      抵押借款」等語，及證人陳義雄、乙○於偵查時復陳稱：
      「伊不知道有貸款之事，並沒有簽立代辦貸款契約書」等
      語。惟該陳述均屬審判外之陳述，且又未經具結，並無證
      據能力，自無法作為不利於被告甲○○之證明。況退步言
      之，縱令上開陳述屬實，惟亦僅能證明共同被告陳賀年涉
      犯偽造私文書等犯行，亦無法證明被告甲○○涉犯上開犯
      行。
    5.又共同被告陳賀年、陳昆廷等二人雖經本院更一審各判處
      有期徒刑一年二月，緩刑三年確定在案。惟本件上開最高
      限額抵押權一千八百萬元部分與被告甲○○無涉，最高限
      額抵押權四百八十萬元部分，其抵押權之設定及登記並非
      不實，已如前述，參以檢察官於本院審理時亦陳稱：「並
      無其他證據方法足以證明被告甲○○與共同被告陳賀年、
      陳昆廷二人間具有共同偽造文書之犯意聯絡」等情（見本
      院更二卷第七九頁），是上開本院更一審所持之見解，並
      無法資為不利於被告甲○○之認定。
（三）另上開一千八百萬元最高限額抵押權之金額嗣雖於八十一
      年七月一日變更為二千五百萬元，惟遍查全卷亦未見公訴
      人就此變更部分舉出被告甲○○涉犯偽造文書等犯行之證
      據，是其此部分犯罪亦屬不能證明。
（四）綜上所述，足證被告甲○○上開所辯非虛。本件上開最高
      限額抵押權一千八百萬元部分既與被告甲○○無涉；最高
      限額抵押權四百八十萬元部分抵押權之設定及登記既非不
      實，即難令被告甲○○擔負偽造私文書、使公務員登載不
      實、業務上登載不實及背信等罪責。此外復查無其他確切
      證據足以證明被告甲○○確有上開偽造私文書等犯行，是
      其犯罪並不能證明。
五、原審調查後以被告甲○○之犯罪並不能證明而為無罪之判決
    ，核無違誤。檢察官上訴意旨仍執前詞指摘原判決不當，並
    無理由，應予駁回。
六、據上論結，應依刑事訴訟法第三百六十八條，判決如主文。
本案經檢察官丁○○到庭執行職務。
中    華    民    國    97    年    2     月    26    日
            刑事第八庭  審判長法  官  羅  得  村
                              法  官  吳  進  發
                              法  官  劉  榮  服
上列正本證明與原本無異。
除檢察官得上訴外，餘不得上訴。
如不服本判決應於收受送達後十日內向本院提出上訴書狀，其未
敘述上訴之理由者並得於提起上訴後十日內向本院補提理由書（
均須按他造當事人之人數附繕本）。
                              書記官  周  巧  屏
中    華    民    國    97    年    2     月    26    日


司法院資訊處製作；財團法人民間司法改革基金會備份。
